臺灣高雄地方法院民事裁定
111年度消債職聲免字第81號
聲　請　人　陳玉秀　000000000000000000000000000000000000
00000000000000000000000000000000000000000000000000
代　理　人　邱揚勝律師
相對人即債　國泰世華商業銀行股份有限公司
權人　　　　　　　　000000000000000000000000000000000000
法定代理人　郭明鑑　00000000
　　　　　　　　　　000000000000000000000000
　　　　　　　　　　000000000000000000000000000000000000
相對人即債　中國信託商業銀行股份有限公司
權人　　　　　　　　000000000000000000000000000000000000
0000000000000000000000000000000000000000000000000000000
法定代理人　利明献　00000000
　　　　　　　　　　000000000000000000000000
　　　　　　　　　　00000000000000000000000000000000000
相對人即債　台新國際商業銀行股份有限公司
權人　　　　　　　　00000000000000000000000000000000000
0000000000000000000000000000000000000000000000000000000
法定代理人　尚瑞強　00000000
　　　　　　　　　　000000000000000000000000
　　　　　　　　　　000000000000000000000000000000000000
相對人即債　遠東國際商業銀行股份有限公司
權人　　　　　　　　00000000000000000000000000000000000
00000000000000000000000000000000000000000000000000000000
法定代理人　周添財　00000000
　　　　　　　　　　000000000000000000000000
　　　　　　　　　　00000000000000000000000000000000
相對人即債　永豐商業銀行股份有限公司
權人　　　　　　　　000000000000000000000000000000000000
法定代理人　陳嘉賢　00000000
代　理　人　呂亮毅　00000000000000000000000000000000000
相對人即債　台北富邦商業銀行股份有限公司
權人　　　　　　　　000000000000000000000000000000000000
法定代理人　程耀輝　00000000
　　　　　　　　　　000000000000000000000000
　　　　　　　　　　00000000000000000000000000000000000
相對人即債　萬榮行銷股份有限公司
權人　　　　　　　　00000000000000000000000000000000000
法定代理人　呂豫文　00000000
　　　　　　　　　　000000000000000000000000
　　　　　　　　　　00000000000000000000000000000000000
相對人即債　良京實業股份有限公司
權人　　　　　　　　000000000000000000000000000000000000
法定代理人　平川秀一郎
　　　　　　　　　　00000000
　　　　　　　　　　000000000000000000000000
　　　　　　　　　　00000000
相對人即債　台新資產管理股份有限公司
權人　　　　　　　　00000000000000000000000000000000000
法定代理人　吳統雄　00000000
相對人即債　新光行銷股份有限公司
權人　　　　　　　　00000000000000000000000000000000000
法定代理人　李明新　00000000
代　理　人　鄭穎聰　00000000
相對人即債　元大國際資產管理股份有限公司
權人　　　　　　　　000000000000000000000000000000000000
法定代理人　宋耀明　00000000
　　　　　　　　　　000000000000000000000000
　　　　　　　　　　000000000000000000000000000000000000
　　　　　　　　　　　　室　　　　　　　　　　　　　　　
相對人即債　馨琳揚企管顧問有限公司
權人　　　　　　　　00000000000000000000000000000000000
0000000000000000000000000000000000000000000000000000000
法定代理人　唐明良　00000000
代　理　人　陳怡穎　00000000
上列聲請人即債務人因消費者債務清理事件聲請免責，本院裁定
如下：
    主  文
聲請人即債務人陳玉秀不予免責。
    理  由
一、本案基礎事實
　　查聲請人於民國109年6月24日聲請更生，經本院以109年度
    消債更字第267號裁定自109年11月10日開始更生程序，嗣因
    聲請人所提更生方案未經可決或認可，而於110年7月1日轉
    清算程序，經本院以110年度消債清字第153號裁定自110年7
    月28日開始清算程序，嗣因財產不敷清償相關債務及費用，
    本院乃於111年2月21日以110年度司執消債清字第130號裁定
    終結清算程序確定，而普通債權人未同意免責。
二、本件經本院裁定終結清算程序確定，依消費者債務清理條例
    第132條、第133條、第134條之規定，本院應就聲請人是否
    應予免責（即無前開條例第133條、第134條規定之要件）進
    行審理，茲說明如下：
　㈠消債條例第133條前段
　1.本院裁定開始清算程序後，聲請人之財產及所得
　　⑴聲請人的財產
　　　查聲請人名下無財產，亦未領取社會補助、津貼等情，有
      稅務電子閘門財產所得調件明細表、低收入戶/中低收入
      戶/中低老年人生活津貼管理/身障者生活補助/單親家庭
      子女生活教育補助表、勞動部勞工保險局函、勞動部勞動
      力發展署高屏澎東分署函、高雄市政府都市發展局函在卷
      可資認定（見院卷第12-17頁、第9-10頁、第21頁、第38-
      39頁）。
　　⑵聲請人之所得
　　　查聲請人自承其仍任職於劉家餐飲等語，並提出薪資單為
      佐（見院卷第67-68頁、第50-52頁）；又參酌前開薪資單
      所載，可知聲請人於110年度，每月實領薪資新臺幣（下
      同）23400元，111年度每月實領薪資24800元；則以前開
      實領薪資為計算基準，堪認自110年7月28日開始清算程序
      起至前開薪資單所載最後月份111年4月止，以月為單位計
      算，聲請人所得總額為239600元（見院卷第69頁計算表）
      。
　2.本院裁定開始清算程序後，聲請人之支出
　　⑴依衛福部社會司公告110、111年度高雄市最低生活費為133
      41元、14419元，依消債條例第64條之2第1項、第2項之規
      定，聲請人、受扶養者之最低生活費用應以前開高雄市每
      月最低生活費用金額1.2倍計算即16009元、17303元做為
      計算基準數額。又前開最低生活費已包含居住費用（所佔
      比例24.36%），扣除此部分費用後，110、111年度之最低
      生活費為12109元、13088元。
　　⑵聲請人最低生活費
　　　查聲請人主張：其租屋居住，同住者為配偶、兒子，女兒
      已經結婚，未同住等語（見院卷第67頁）；參酌前開說明
      ，聲請人之最低生活費即以前述金額16009元、17303元為
      計算基準。則自110年7月28日開始清算程序起至前開薪資
      單所載最後月份111年4月止，以月為單位計算，聲請人支
      出最低生活費總額為165266元（見院卷第69頁計算表）。
　  ⑶扶養費部分
　　　查聲請人另主張其負擔配偶生活費、健保費，每月支出以
      扣除房租費用之最低生活費12109元、13088元計算，另每
      月支出健保費2118元等語；然聲請人配偶徐崑山育有2名
      子女，其每月領取老年津貼、國民年金各3879元、2223元
      （見院卷第49頁）；則計算徐崑山扶養費時應扣除前開領
      取老年津貼、國民年金後，再由聲請人與另2名法定扶養
      義務人共同負擔，是以聲請人每月應負擔之扶養費各為22
      02元、2329元；因此自110年7月28日開始清算程序起至前
      開薪資單所載最後月份111年4月止，以月為單位計算，聲
      請人負擔配偶扶養費總額為21328元（見院卷第69頁計算
      表）。
　3.本院裁定開始清算程序後，聲請人之所得餘額
　　依據上開證據，聲請人前開所得總額扣除個人最低生活費總
    額後，尚有餘額53006元（見院卷第69頁計算表）。
　㈡消債條例第133條後段
　1.聲請人於聲請清算前2年期間，可處分所得總額每月23124元
    ，扣除每月個人必要生活費15719元後，尚有餘額7405元等
    情，為聲請人所不爭執（見院卷第67頁），亦為本院109年
    度消債更字第267號裁定認定在案，則聲請人於聲請清算前2
    年期間所得餘額為177720元（計算式：7405×24=177720）。
　2.又於清算程序中，聲請人以保單解約金、等值中古機車價款
    清償普通債權人合計28861元乙節，亦有110年度司執消債清
    字第130號裁定、債權表、金額分配表、分配結果彙總表、
    債權人受償金額彙總表在卷可參（見院卷第2頁、司執消債
    清字卷第105-107頁、第150-152頁）。
　3.可認聲請人於本院裁定開始清算程序後，其所得總額扣除個
    人最低生活費總額後仍有餘額，且普通債權人受分配總額尚
    低於聲請清算前2年期間之可處分所得餘額，應已符合消債
    條例第133條所規定不免責事由。
  ㈢消債條例第134條部分
　1.查聲請人曾於108年度出國之紀錄，此有入出境查詢表在卷
    可參（見院卷第8頁），惟衡情其出國所負債務總額，尚難
    認逾聲請清算時無擔保及無優先權債務（金額4800041元；
    見司執消債清卷第105-107頁)之半數，而生開始本件清算之
    原因。
　2.本院復查無聲請人有消債條例第134條所列其他各款應不免
    責事由，且債權人亦未提出聲請人有何符合消債條例第134
    條各款所規定之事證供本院參酌，故應認聲請人並無消債條
    例第134條所定不免責事由之存在。
　㈣消債條例第138條
　　本件債權發生原因為信用卡費、現金卡費、信用貸款等情，
    有債權表在卷可佐（見司執消債清卷第105-107頁），堪認
    本件債權非屬消債條例第138條所定不受免責裁定影響之事
    由，併予敘明。
三、綜上所述，聲請人既有消債條例第133 條不應免責之事由，
    復未經普通債權人全體同意其免責，揆諸首揭規定，本件聲
    請人應不免責，爰裁定如主文。
四、另債務人因消債條例第133 條之情形，受不免責之裁定確定
    後，繼續清償達該條規定之數額，且各普通債權人受償額均
    達其應受分配額時，依消債條例第141 條之規定，債務人得
    再聲請法院裁定免責。又法院為不免責之裁定確定後，債務
    人繼續清償債務，而各普通債權人受償額均達其債權額之20
    % 以上者，依消債條例第142 條規定，可再行聲請法院裁定
    免責，附此敘明。
中　　華　　民　　國　 111　　年　　6 　　月　　23　　日
              　　民事庭　　法　官　賴寶合
上為正本係照原本作成
如不服本裁定，應於裁定送達後10日內，以書狀向本院提出抗告
，並繳納抗告費新臺幣1千元
中　　華　　民　　國　 111　　年　　6 　　月　　23　　日
  　                        書記官　胡美儀
附錄
一、債務人繼續清償得聲請法院裁定免責之規定：
　　消費者債務清理條例第141條
　　債務人因第 133 條之情形，受不免責之裁定確定後，繼續
　　清償達該條規定之數額，且各普通債權人受償額均達其應受
　　分配額時，得聲請法院裁定免責。　　
    消費者債務清理條例第142條
　　法院為不免責或撤銷免責之裁定確定後，債務人繼續清償債
　　務，而各普通債權人受償額均達其債權額之 20% 以上者，
　　法院得依債務人之聲請裁定免責。
二、債務人嗣後聲請裁定免責時，須繼續清償各普通債權之最低
    應受分配額。